臺灣桃園地方法院民事裁定
111年度監宣字第202號
聲  請  人  戴勝國  
特別代理人  財團法人創世社會福利基金會附設桃園市私立創世
            清寒植物人安養院

法定代理人  陳舒婷  
代  理  人  方怡靜律師(法扶律師)  
關  係  人  桃園市政府社會局    

關  係  人  戴勝鴻  
上列當事人間請求監護宣告事件，本院裁定如下：
    主      文
宣告聲請人戴勝國（男，民國00年0月00日生，身分證統一編號
：Z000000000號）為受監護宣告之人。
選定關係人桃園市政府社會局為受監護宣告之人戴勝國之監護人
。
指定關係人戴勝鴻（男，民國00年00月00日生，身分證統一編號
：Z000000000號）為會同開具財產清冊之人。
聲請程序費用由受監護宣告之人負擔。
    理      由
一、按對於因精神障礙或其他心智缺陷，致不能為意思表示或受
    意思表示，或不能辨識其意思表示之效果者，法院得因本人
    、配偶、四親等內之親屬、最近一年有同居事實之其他親屬
    、檢察官、主管機關、社會福利機構、輔助人、意定監護受
    任人或其他利害關係人之聲請，為監護之宣告，民法第14條
    第1項定有明文。
二、聲請意旨略以：聲請人現為植物人，無意識已達6-7年，常
    年臥床，24小時需人照顧，並領有桃園市政府核發第一類極
    重度身心障礙證明。聲請人自民國101年3月16日起安置於桃
    園市私立創世清寒植物人安養院，安置期間有關係人戴勝鴻
    （聲請人之弟）協助照顧，然關係人戴勝鴻因個人健康因素
    ，無力再協助聲請人相關事務，又聲請人之兩名子女均於11
    0年向法院訴請免除扶養義務，為保障聲請人權益，處理日
    後醫療及照護事務，爰依民法第14條第1項、第1110條、家
    事事件法第164條第1項規定，聲請對聲請人為監護宣告，並
    選定桃園市政府社會局為聲請人之監護人，暨指定關係人戴
    勝鴻為會同開具財產清冊之人。
三、經查，聲請人主張之前揭事實，業經其提出戶籍謄本、聖保
    祿醫院診斷證明書、聖保祿醫院病歷摘要、身心障礙證明影
    本、桃園市私立創世清寒植物人安養院在院證明、親屬系統
    表、同意書、等資料為證，並有本院依職權調取聲請人之健
    保署資料查詢表及勞保網路資料查詢表、聲請人三親等親屬
    之戶籍謄本可參。經鑑定人陳炯旭醫師對相對人心神及身體
    狀況評估鑑定後，認：「理學檢查：躺臥在床上，插有鼻胃
    管，經由氣切呼吸，大小便失禁，需插尿管並包尿布，眼睛
    可以自發性張開，瞳孔大小分別為：3mm/3mm，光反射反應
    正常，四肢明顯攣縮及僵硬，肌力無法測知。精神狀態檢查
    ：觀顯病態樣，注意力無法集中，態度無法配合，無明顯情
    緒反應，無法言語，無法有自主動作，無法以言語、文字、
    或是動作等與之溝通，無法完成簡易智能測驗。日常生活狀
    況：日常生活自理能力，經由鼻胃管灌食，經由氣切維持呼
    吸，大小便失禁，需插尿管並包尿布，洗澡、更衣、清潔等
    需人完全協助，目前無生活自理之能力、無經濟活動之能力
    、無社會性活動之能力、無交通事務之能力、無健康照顧之
    能力。戴員為歸類於他處其他疾病所致之失智症、陳舊性腦
    血管疾病之個案。目前無生活自理之能力，無經濟活動能力
    ，無社會性活動力，無交通事務能力，無健康照顧能力，故
    謂因精神障礙或其他心智缺陷，致不能為意思表示或受意思
    表示，或不能辨識其意思表示之效果。戴員已安置於目前創
    世清寒植物人安養院超過10年，意識狀態無明顯改變，未來
    應無改善之可能」，因此鑑定人認為，其心智狀態應已達到
    不能為意思表示、受意思表示及辨識意思表示之效果，應已
    符合民法第14條第1項監護宣告之要件等語，有陳炯旭診所1
    11年9月12日旭字第1110903號函所附精神鑑定報告書在卷可
    稽（見本院卷第73頁）。本院審酌相對人因精神障礙已致不
    能為意思表示或受意思表示或不能辨識其意思表示之效果，
    是聲請人向本院聲請對相對人為監護宣告，核無不合，應予
    准許。
四、再按受監護宣告之人應置監護人；法院為監護之宣告時，應
    依職權就配偶、四親等內之親屬、最近一年有同居事實之其
    他親屬、主管機關、社會福利機構或其他適當之人選定一人
    或數人為監護人，並同時指定會同開具財產清冊之人。法院
    為前項選定及指定前，得命主管機關或社會福利機構進行訪
    視，提出調查報告及建議。監護之聲請人或利害關係人亦得
    提出相關資料或證據，供法院斟酌；法院選定監護人時，應
    依受監護宣告之人之最佳利益，優先考量受監護宣告之人之
    意見，審酌一切情狀，並注意下列事項：（一）受監護宣告
    之人之身心狀態與生活及財產狀況。（二）受監護宣告之人
    與其配偶、子女或其他共同生活之人間之情感狀況。（三）
    監護人之職業、經歷、意見及其與受監護宣告之人之利害關
    係。（四）法人為監護人時，其事業之種類與內容，法人及
    其代表人與受監護宣告之人之利害關係，民法第1110條、第
    1111條、第1111條之1分別定有明文。
五、次查，有關本件適宜由何人擔任監護人及會同開具財產清冊
    之人部分，經本院分別囑請桃園市社會工作師公會對兩造及
    關係人進行訪視，訪視評估結果略以：「本案聲請人即相對
    人本人，關係人一桃園市政府為相對人戶籍地和安置機構之
    主管機關，關係人二戴勝鴻先生為相對人弟弟。相對人目前
    安置於財團法人創世社會福利基金會附設桃園市私立創世清
    寒植物人安養院，接受機構式照護，平時由安置機構工作人
    員照顧相對人的日常生活起居，安排就醫與服藥及維護更換
    管路。相對人每月安置照顧費由桃園市政府社會局提供身心
    障礙者日間照顧及住宿式補助21，000元，剩餘自負額則由
    安置機構募款支付之。目前由關係人二戴勝鴻先生負責保管
    相對人的身分證、存摺及印章。訪視現場，關係人二戴勝鴻
    先生表示相對人大姊戴蓉蓉女士已往生，且因細故與居住外
    縣市之相對人哥哥戴勝利先生及相對人二姊戴茵茵女士則無
    往來。經訪視，關係人二戴勝鴻先生具擔任本案會同開具財
    產清冊之人意願，亦同意由關係人一桃園市政府擔任本案監
    護人人選。綜合評估相對人的受照顧狀況和關係人二戴勝鴻
    先生的陳述，雖未見明顯不適任之消極原因，惟建請鈞院函
    文徵詢桃園市政府之意見，並以相對人最佳利益為考量，參
    酌相關事證後予以綜合裁量之」等語。以上有桃園市社會工
    作師公會111年7月7日桃林字第111486號附桃園市政府社會
    局社會工作科監護（輔助）宣告調查訪視報告在卷可佐（見
    本院卷第65頁至第67頁）。
六、綜合上情，本院審酌相對人自民國101年3月16日起安置於桃
    園市私立創世清寒植物人安養院服務迄今，現每月安置照顧
    費、維護及更換管路費及相關耗材費等共約3萬多元，目前
    由桃園市政府社會局提供低收入戶身心障礙者日間照顧及住
    宿式補助，並由桃園市政府社會局協助相對人接受機構式照
    顧，照顧情形良好，且桃園市政府社會局長期經辦各項社會
    福利業務，經驗豐富，並有眾多學有專精之社工人員從事該
    局業務，故由其擔任相對人之監護人，應符合相對人之最佳
    利益，又相對人查無意定監護人，有前開訪視報告在卷可參
    ，爰依前揭規定選定桃園市政府社會局為聲請人之監護人。
    又關係人戴勝鴻先生為相對人的弟弟，有穩定居住所及工作
    收入，目前協助保管相對人的身分證、存摺及印章，且有意
    願擔任本案會同開具財產清冊之人，查無明顯不適任之情形
    ，亦同意由桃園市政府擔任相對人之監護人，是由關係人戴
    勝鴻擔任會同開具財產清冊之人，衡情當可善盡監督相對人
    財產狀況之責，得保障相對人之財產受到妥適處理，爰依前
    揭規定，指定關係人戴勝鴻擔任會同開具財產清冊之人，應
    屬適當。又依民法第1113條準用同法第1099條、第1099條之
    1之規定，於監護開始時，監護人對於受監護宣告人之財產
    ，應會同關係人於2個月內開具財產清冊，並陳報法院，於
    開具完成並陳報法院前，監護人對於受監護宣告人之財產，
    僅得為管理上必要之行為，附此敘明。
七、爰裁定如主文。
中　　華　　民　　國　　111 　年　10 　　月　　 20　　日
                   家事法庭     法  官　謝伊婷
以上正本係照原本作成。
如不服本裁定應於送達後10日內向本院提出抗告狀，並應繳納抗
告費新台幣1000元。
中　　華　　民　　國　　111 　年　　10　　月　　20　　日
                                書記官　温菀淳